【裁判字號】    98,消債清,96
【裁判日期】    981030
【裁判案由】    清算事件
【裁判全文】
臺灣板橋地方法院民事裁定            98年度消債清字第96號
聲  請  人  甲○○
代  理  人  葉秀美律師
上列當事人聲請消費者債務清理事件，本院裁定如下：
    主  文
債務人甲○○自中華民國九十八年十一月三日下午四時起開始清
算程序。
    理  由
一、按債務人不能清償債務或有不能清償之虞者，得依本條例所
    有定更生或清算程序，清理其債務；法院開始清算程序之裁
    定，應載明其年、月、日、時，並即時發生效力，消費者債
    務清理條例第3條、第83條第1項分別定有明文。次按依消費
    者債務清理條例第 3條規定債務人不能清償或有不能清償之
    虞，即得聲請更生，並未以履行金融機關之協商條件有困難
    為要件，況債務人是否同意協商條件，乃債務人之自由，且
    此時債務人聲請更生仍有其利益，即進入更生後，債務人縱
    依金融機構所提之每月清償金額提更生方案，依據該條例第
    53條第2項第3款之規定，債務人於6年或8年後即可債務消滅
    ，毋庸清償至12年6月 ，應讓債務人有早日解脫債務之機會
    ，立法意旨甚明（臺灣高等法院暨所屬法院97年法律座談會
    民事類提案第46號民國97年11月12日決議參照）。
二、本件聲請人向本院聲請清算，主張其有不能清償債務之虞情
    事，債務總金額為新臺幣（下同）1,324,405元 ，於消費者
    債務清理條例施行後 ，於民國98年6月15日曾發函向最大債
    權金融機構台新國際商業銀行請求共同協商債務清償方案，
    惟聲請人協商時於流動夜市經營擺地攤生意，收入並不穩定
    ，每月淨利僅約9,000元左右 ，扣除聲請人個人最低基本生
    活支出每月為10,792元，再扣除聲請人與妻子共同扶養三名
    子女每月支出16,500元，所剩已不足支應台新國際商業銀行
    所提協商條件為分180期，零利率，每月清償7,380元，或二
    階段還款方式，即第一階段 (前72期)，每月還款5,000元之
    清償方案 (見本院卷第50頁，台新國際商業銀行函) ，顯係
    超出聲請人清償能力，而協商不成立，且其無擔保或無優先
    權之債務總額未逾1,200萬元 ，復未經法院裁定開始清算程
    序或宣告破產云云。
三、經查：債務人主張之上開事實，業據提出財產及收入狀況說
    明書、債權人清冊、前置協商不成立通知書、全國財產稅總
    歸戶財產查詢清單、聲請人96年度、97年度綜合所得稅各類
    所得資料清單、房屋租賃契約書、聲請人所營地攤生意97年
    1月迄今之營業月報表細項及其計算方式、全戶戶籍謄本、
    聲請人子女李旌崧、李婉琳、李曜竹等人之96年度、97年度
    綜合所得稅各類所得資料清單、財政部國稅局財產歸屬資料
    清單、每月必要支出項目單據等件為證，堪信屬實。本院審
    酌本件聲請人協商時於流動夜市經營擺地攤生意，收入並不
    穩定 ，每月淨利僅約9,000元左右，此有聲請人96年度、97
    年度綜合所得稅各類所得資料清單 (見本院卷第19頁、第20
    頁)、聲請人所營地攤生意97年1月迄今之營業月報表細項及
    其計算方式 (見本院卷第86頁至第135頁)等件附卷可按，扣
    除聲請人個人最低基本生活支出每月為10,792元，再扣除聲
    請人與妻子共同扶養三名子女每月支出為16,500元，此有聲
    請人提出其財產及收入狀況說明書、子女李旌崧、李婉琳、
    李曜竹等人之96年度、97年度綜合所得稅各類所得資料清單
    、全國財產稅總歸戶財產查詢清單等件附卷可憑 (見本院卷
    第11頁、第136頁至第144頁)，以釋明聲請人其子女旌崧、
    李婉琳、李曜竹等人為不能維持生活之人，而有受聲請人扶
    養之必要性，足認依聲請人每月平均收入，扣除必要生活支
    出、扶養親屬費用後，所剩已不足支應台新國際商業銀行所
    提協商條件為分180期，零利率，每月清償7,380元，或二階
    段還款方式，即第一階段 (前72期)，每月還款5,000元之清
    償方案 (見本院卷第50頁，台新國際商業銀行函 )。復參酌
    聲請人既已依法為實質前置協商而不成立，從而，依前揭臺
    灣高等法院暨所屬法院97年法律座談會民事類提案第46號民
    國97年11月12日決議意旨所稱: 「此時債務人聲請更生仍有
    其利益，即進入更生後，債務人縱依金融機構所提之每月清
    償金額提更生方案，依據該條例第53條第2項第3款之規定，
    債務人於6年或8年後即可債務消滅 ，毋庸清償至12年6月，
    應讓債務人有早日解脫債務之機會，立法意旨甚明. 」，申
    言之，於此情形聲請人得藉由更生程序早日解脫債務之機會
    ，亦應為立法意旨所保障等情，職是，本案情形足認依債務
    人之收入，扣除必要生活支出及扶養費用負擔後，所剩已不
    足清償台新國際商業銀行陳報之上開協商條件，有不能清償
    債務之情事存在，且非可歸責於己。此外，本件復查無消費
    者債務清理條例第6條第3項 、第8條或第46條各款所定駁回
    更生聲請之事由存在，則債務人聲請清算，應屬有據，爰裁
    定如主文。
中    華    民    國    98    年    10    月    30    日
                  民事第三庭法  官  徐玉玲
上為正本係照原本作成
本件不得抗告
本裁定已於98年11月3日下午4 時公告。
中    華    民    國    98    年    10    月    30    日
                            書記官  陳靜怡


司法院資訊處製作；財團法人民間司法改革基金會備份。
